臺灣高等法院刑事判決　　　　　　　　94年度上訴字第2323號
上　訴　人
即　被　告　乙○○
上列上訴人，因偽造文書案件，不服臺灣桃園地方法院93年度訴
字第579號，中華民國94年6月13日第一審判決（起訴案號：臺灣
桃園地方法院檢察署92年度偵字18438號），提起上訴，本院判決
如下：
    主  文
原判決撤銷。
乙○○行使偽造公文書，足以生損害於公眾，累犯，處有期徒刑
壹年貳月。偽造之土地所有權狀上「桃園縣八德地政事務所印」
公印文壹枚及「桃園縣八德地政事務所土地登記之章」印文貳枚
，均沒收。
    事  實
一、乙○○於民國（下同）八十五年十月二十一日，因竊盜罪，
    為台灣雲林地方法院判處有期徒刑五月，八十六年四月十七
    日駁回上訴確定，八十六年十月二十七日執行完畢。猶不知
    悛悔，緣自八十九年間起陸續向江茂彬、甲○○夫婦借貸，
    迄至九十二年二月間止，累欠六十八萬餘元，經甲○○多次
    催討，為安撫其心，竟先佯稱其在雲林有土地後，再與綽號
    「阿木」之年籍、姓名不詳之成年男子（以下簡稱阿木），
    基於共同偽造之犯意聯絡，委由「阿木」於不詳處所，偽造
    「桃園縣八德地政事務所印」公印文壹枚，及「桃園縣八德
    地政事務所土地登記之章」印文貳枚，偽造以桃園縣八德地
    政事務所名義核發，登載乙○○係雲林縣西螺鎮○○○路段
    地號二四九號土地所有人之土地所有權狀後，通知乙○○，
    再由乙○○於九十二年二月間某日單獨與甲○○共乘小客車
    前往桃園縣桃園市○○路上某棟大樓樓下取得前開經偽造之
    土地所有權狀，二人再驅車前往台北縣中和市○○路，停於
    該路邊在車上，乙○○出示上開偽造之土地所有權狀，予以
    行使，向甲○○表明其具有清償能力，足生損害於地政管理
    之正確性。
二、案經甲○○訴由台北縣警察局中和分局報由台灣板橋地方法
    院檢察署呈請台灣高等法院檢察署檢察長令轉臺灣桃園地方
    法院檢察署偵查起訴。
    理  由
一、上揭事實，業據上訴人即被告乙○○迭次於偵、審中坦承不
    諱，且稱：「阿木，說因為我要拿給別人看，就幫我改這張
    ，我有同意」等語（見偵查卷第43頁背面、原審卷41頁、第
    57頁），核與告訴人甲○○於偵查中指訴情節相符，且查告
    訴人甲○○於偵查中向檢察官所為之陳述，就其陳述之環境
    及心理狀況與其當時情況，並無所謂不可信之情況，依刑事
    訴訟法第159條之1第2項，自屬傳聞例外之規定，而有證據
    能力。此外，並有偽造之土地所權狀（見偵字第6097號卷第
    14頁）、西螺地政事務所函文（見偵字12014號卷第15頁）
    各一紙，在卷足佐，是被告事證明確，堪以認定，依法應予
    論科。嗣被告於本院上訴否認犯罪，辯稱：「係阿木拿給我
    ，我不認識字，我不知道」云云，與其於偵查及原審審理時
    供述不符，顯係卸責之詞，委不足採，併予敘明。
二、論罪部分：
（一）按土地所有權狀係地政機關內之公務人員於職務上所制作
      之文書，係屬公文書，是本件土地所權狀之所有權人，業
      已創設為被告所有，應屬偽造公文書無疑。故核被告所為
      ，係犯刑法第216條、第211條之行使偽造公文書罪，檢察
      官認係觸犯行使變造公文書，容有誤解。又被告與「阿木
      」之成年男子間，就偽造土地所有權狀部分，有犯意聯絡
      及行為分擔，為共同正犯，惟偽造公印文及印文部分，為
      偽造公文書之部分行為，不另論罪。偽造公文書完成後，
      由被告一人單獨持以行使，被告共同偽造公文書之低度行
      為，為行使偽造公文書之高度行為所吸收，僅論以行使偽
      造公文書罪。
（二）次按刑法第211條之偽造、變造公文書罪，以足以生損害
      於公眾或他人為要件。所謂足以生損害於公眾或他人，不
      以兼而有之為必要，如有其一，其犯罪即為成立；但兼而
      有之者，仍僅單純一罪，不發生刑法第55條所規定，一行
      為而觸犯數罪名之問題，此有最高法院91年台上字第2898
      號判決足資參照，是本件被告偽造公文書僅係向甲○○表
      明其具有清償能力，自僅足生損害於地政管理之正確性，
      而於告訴人甲○○並無造成損害，併予敘明。
（三）又被告前有如事實欄所述之前案執行紀錄，此有本院被告
      刑案資料查註紀錄表附卷可按，5年內再犯本件有期徒刑
      以上之罪，為累犯，應依法加重其刑。
三、原審就被告予以論罪科刑，原非無見。惟查：(1)本件係偽造
    公文書已如前述，然原審誤為變造公文書，其適用法律見解
    ，容有不當。(2)被告偽造公文書之土地所有權狀，僅損害於
    地政事務所管理之正確性，並無如原審所謂損害於他人（即
    告訴人甲○○）可言，已如前述，是原審就此見解，亦屬未
    洽。(3)原審亦未就偽造公印文及印文予以沒收，均有不當。
    被告上訴仍執前詞否認犯罪，並認原判決判處太重云云，固
    無理由，惟原判決既有可議，自應由本院加以撤銷改判。爰
    審酌被告犯罪之目的、手段及所生之危害、所得之利益、犯
    後坦承犯行等一切情狀，量處如主文第二項所示之刑，以為
    懲儆。又偽造之土地所有權狀上「桃園縣八德地政事務所印
    」公印文壹枚，及「桃園縣八德地政事務所土地登記之章」
    印文貳枚（見偵字第6097號卷第14頁），依刑法第219條規
    定沒收。
據上論斷，應依刑事訴訟法第369條第1項前段、第364條、第299
條第1項前段，刑法第216條、211條、第219條、第47條，判決如
主文。
本案經檢察官周誠南到庭執行職務。
中　　華　　民　　國　　94　　年　　9 　　月　　27　　日
　　　　　　　　　刑事第七庭  審判長法　官 蔡 秀 雄
　　　　　　　　　　　　　　　　　  法　官 周 煙 平
　　　　　　　　　　　　　　　　　  法　官 蔡 光 治
以上正本證明與原本無異。
如不服本判決，應於收受送達後十日內向本院提出上訴書狀，其
未敘述上訴之理由者並得於提起上訴後十日內向本院補提理由書
（均須按他造當事人之人數附繕本）。
                                    書記官 陳 韋 杉
中　　華　　民　　國　　94　　年　　9 　　月　　30　　日
附錄：本案論罪科刑法條全文
附論罪科刑法條全文：
刑法第216條(行使偽造變造或登載不實之文書罪)
行使第二百十條至第二百十五條之文書者，依偽造、變造文書或
登載不實事項或使登載不實事項之規定處斷。
刑法第211條(偽造變造公文書罪)
偽造、變造公文書，足以生損害於公眾或他人者，處一年以上七
年以下有期徒刑。
